【裁判字號】    99,訴,671
【裁判日期】    990720
【裁判案由】    侵權行為損害賠償
【裁判全文】
臺灣板橋地方法院民事判決               99年度訴字第671號
原      告  丁○○
被      告  丙○○
            甲○○
上列當事人間侵權行為損害賠償事件，本院於民國99年7月6日言
詞辯論終結，判決如下：
    主  文
被告丙○○、甲○○應各給付原告新臺幣貳拾萬元、壹拾萬元，
及被告丙○○自民國九十九年三月二十九日起，被告甲○○自民
國九十九年三月十八日起，均至清償日止，按年息百分之五計算
之利息。
原告其餘之訴駁回。
訴訟費用由被告丙○○、甲○○負擔十分之一，餘由原告負擔。
本判決第一項於原告各以新臺幣柒萬元、肆萬元為被告丙○○、
甲○○供擔保後，得為假執行。但被告丙○○、甲○○如各以新
臺幣貳拾萬元、壹拾萬元為原告預供擔保，得免為假執行。
原告其餘假執行之聲請駁回。
    事實及理由
一、原告主張：被告丙○○係訴外人乙○○之夫，為有配偶之人
    ，被告甲○○係原告丁○○之妻，為有配偶之人。被告丙○
    ○、甲○○知悉彼此係有配偶之人，竟仍各基於通姦、相姦
    之犯意，於民國98年11月14日，在臺北縣五股鄉○○路19號
    2 樓被告甲○○租屋處，為通姦、相姦之行為。被告丙○○
    、甲○○犯後毫無悔意。原告與被告甲○○育有4歲及12歲
    小孩。事發到現在，被告丙○○沒有向我道歉。但是99年3
    月20日家暴令那次我沒有打我太太，當時我在開車，我太太
    要跳車，我是怕他危險所以將他拉回來，後來回家談。被告
    丙○○後來有打電話恐嚇我。我是木工，我平均一個月收入
    新臺幣（下同）5 萬多元。我覺得婚姻比金錢賠償重要。我
    和太太是先交往五年多才結婚。我和太太94年結婚。我願意
    原諒我太太即被告甲○○，只要他肯回來，就不用賠償。被
    告丙○○開進口車。被告甲○○將小孩的生活費九十多萬元
    帶走。現在2 個小孩是我在扶養。被告甲○○現在仍在開美
    容院。原本的美容院已經收起來，美容院的器材被被告甲○
    ○帶走，被告另外在外面開一間美容院，我沒有辦法證明。
    被告丙○○僅給我8 萬元太少。爰依侵權行為損害賠償之法
    律關係，提起本訴等語。併為聲明：1.被告丙○○、甲○○
    應各給付原告150 萬元，及自起訴狀繕本送達翌日起至清償
    日止，按年息百分之五計算之利息。2.原告願供擔保，請准
    宣告假執行。
二、被告丙○○則以：被告丙○○並未與被告甲○○共住共宿。
    被告甲○○於98年5月至7月每每來電訴說，哭訴婚姻不幸，
    因被告甲○○於98年7月來電告知已離婚，並已租屋在外，
    要求被告丙○○前往其住處安慰受傷心靈，被告丙○○國中
    畢業，僅以打零工維生，並無資產可供擔保，希望免其假執
    行，被告丙○○深具悔意。原告太太常受到暴力對待，我沒
    有介入原告夫妻之間的感情，我原是好意幫他們。我現在跟
    被告甲○○沒有往來。我太太說原告夫妻若要維持婚姻關係
    ，我太太願意原諒他們。我是在工地作鐵工，因為月收入不
    穩定沒有固定雇主，平均一個月三萬多元。我願意和解，但
    只能2萬元和解。我從事鐵工，有時有工作有時沒有，我沒
    有兼其他的差。我太太也有在工作，我只要負擔房租就可以
    ，我跟太太沒有生小孩。我無法負擔8 萬元等語，資為抗辯
    。併為答辯聲明：1.原告之訴及假執行之聲請均駁回。2.如
    受不利判決，被告願供擔保，請准宣告免為假執行。
三、被告甲○○則以：被告甲○○並未與被告丙○○共住共宿。
    原告早自90年間至99年3月間以來，言語上的褥及毆打，
    致被告甲○○身心受創，原告並不認錯。原告已先未盡人夫
    之責，被告甲○○與原告所生之小孩，被告甲○○應盡己之
    責，不需原告刻意提醒、誤導。發生此事，被告甲○○認為
    各有缺失，不能只怪被告甲○○。原告於99年3月20日再度
    施暴，被告甲○○報警，並於99年3月22日向法院申請家暴
    令。我先生即原告常用刀子威脅我。我受不了原告的脾氣。
    我不願意回去。我是在早餐店做臨時工一個月1萬5千多元。
    我一個月工作24天。原告已經頂讓給別人了。我現在沒有開
    美容院。我無法負擔3 萬元等語，資為抗辯。併為答辯聲明
    ：(一)原告之訴及假執行之聲請均駁回。(二)如受不利判決，被
    告願供擔保，請准宣告免為假執行。
四、經查：
  (一)按「因故意或過失，不法侵害他人之權利者，負損害賠償責
    任。」、「不法侵害他人之身體、健康、名譽、自由、信用
    、隱私、貞操，或不法侵害其他人格法益而情節重大者，被
    害人雖非財產上之損害，亦得請求賠償相當之金額。前二項
    規定，於不法侵害他人基於父、母、子、女或配偶關係之身
    分法益而情節重大者，準用之。」、「損害賠償，除法律另
    有規定或契約另有訂定外，應以填補債權人所受損害及所失
    利益為限。」，民法第184條第1項前段、第195條第1項前段
    、第3項、第216條第1項分別定有明文。又侵權行為係指違
    法以及不當加損害於他人之行為而言，至於侵害係何權利，
    要非所問。而所謂違法以及不當，不僅限於侵害法律明定之
    權利，即違反保護個人法益之法規，或廣泛悖反規律社會生
    活之根本原理的公序良俗者，亦同。通姦之足以破壞夫妻間
    之共同生活而非法之所許，此從公序良俗之觀點可得斷言，
    不問所侵害係何權利，對於配偶之他方應構成共同侵權行為
    （最高法院55年臺上字第2053號判例意旨參照）。本件被告
    丙○○、甲○○於98年11月14日，在臺北縣五股鄉○○路19
    號2樓被告甲○○租屋處，為通姦、相姦之行為，業經本院
    以99年度簡字第541號各判處有期徒刑3月，如易科罰金，以
    1,000元折算1日確定，且被告丙○○、甲○○亦因此經易科
    罰金執行完畢等情，為兩造所不爭執，並有本院99年度簡字
    第541號刑事簡易判決附卷可稽（見本院卷第4頁正反面）。
    足見被告顯係故意以背於善良風俗之方法，致原告基於婚姻
    關係所享有之夫妻身分法益及婚姻共同圓滿生活之利益遭受
    損害，依上開說明，被告自應對原告負侵權行為損害賠償責
    任。被告之行為既非法之所許，且令原告精神上感受痛苦，
    被告之行為已干擾或妨害他人夫妻維持婚姻共同生活圓滿、
    安全及幸福之權利，自屬情節重大，是原告請求被告丙○○
    、甲○○依上開規定負損害賠償責任，洵屬有據。
  (二)按「慰撫金之賠償其核給之標準固與財產上損害之計算不同
    ，然非不可斟酌雙方身分資力與加害程度，及其他各種情形
    核定相當之數額」（最高法院51臺上字第223 號判例意旨參
    照）。本院斟酌被告丙○○、甲○○之上開侵權行為，對於
    原告所造成之精神上損害程度，被告丙○○於本件侵權行為
    （相姦）發生時滿40歲，其自陳在工地作鐵工，因為月收入
    不穩定沒有固定雇主，平均每個月3萬多元，97年所得約24
    萬元，國中畢業，名下有1汽車；被告甲○○於本件侵權行
    為（通姦）發生時滿35歲，其自陳在早餐店做臨時工每個月
    1萬5千多元，97年所得約1萬元，國中畢業，無財產；原告
    於本件侵權行為發生時滿42歲，其自陳是木工，平均每個月
    收入5萬多元，97年所得約1仟元，國中畢業，財產總額約92
    萬元（有兩造之財產資料附卷可稽）之兩造身分、地位、經
    濟能力、智識水準等情節，認原告請求被告丙○○、甲○○
    各賠償150萬元之精神慰撫金，尚嫌過高，本院認應各核減
    為20萬元、10萬元為相當。
五、按「給付無確定期限者，債務人於債權人得請求給付時，經
    其催告而未為給付，自受催告時起，負遲延責任。其經債權
    人起訴而送達訴狀，或依督促程序送達支付命令，或為其他
    相類之行為者，與催告有同一之效力。」、「遲延之債務，
    以支付金錢為標的者，債權人得請求依法定利率計算之遲延
    利息。」、「應付利息之債務，其利率未經約定，亦無法律
    可據者，週年利率為百分之五。」，民法第229條第2項、第
    233條第1項前段及第203條定有明文。從而，原告依侵權行
    為損害賠償之法律關係，請求被告丙○○、甲○○各給付20
    萬元、10萬元，及被告丙○○自起訴狀繕本送達之翌日即99
    年3月29日起，被告甲○○自起訴狀繕本送達之翌日即99年3
    月18日起，均至清償日止，按年息百分之五計算之法定遲延
    利息，為有理由，應予准許；逾此部分之請求，即屬無據，
    應予駁回。
六、兩造分別陳明願供擔保請准宣告假執行或免為假執行，就原
    告勝訴部分，經核並無不合，爰各酌定相當之擔保金額，予
    以准許。至原告敗訴部分，其假執行之聲請即失所附麗，應
    予駁回。
七、本件事證已臻明確，兩造其餘攻擊、防禦方法及舉證，經本
    院審酌後，認對於判決結果均無影響，爰不一一論述，併此
    指明。
據上論結，本件原告之訴一部為有理由，一部為無理由，依民事
訴訟法第79條、第390條第2項、第392條，判決如主文。
中    華    民    國    99    年    7     月    20    日
                  民事第三庭    法  官  楊千儀
以上正本係照原本作成。
如對本判決上訴，須於判決送達後20日內向本院提出上訴狀（需
按他造人數附繕本）。如委任律師提起上訴者，應一併繳納上訴
審裁判費。
中    華    民    國    99    年    7     月    20    日
                                書記官  劉鴻傑

司法院資訊處製作；財團法人民間司法改革基金會備份。
